臺灣高雄地方法院刑事判決　　　　　　　96年度訴字第3271號
公　訴　人　臺灣高雄地方法院檢察署檢察官
被　　　告　乙○○
指定辯護人　本院公設辯護人甲○○
上列被告因違反槍砲彈藥刀械管制條例案件，經檢察官提起公訴
（96年度偵字第17724號），本院判決如下：
    主  文
乙○○未經許可，持有空氣槍，處有期徒刑參年貳月，併科罰金
新臺幣肆萬元，罰金如易服勞役，以新臺幣壹仟元折算壹日。扣
案之空氣槍壹支（槍枝管制編號：高鑑0000000000號
，含瓦斯鋼瓶壹瓶）沒收。
    事  實
一、乙○○明知未經許可，不得持有空氣槍，竟未經許可，於民
    國96年6 月10日某時，在高雄市三民區○○○路某跳蚤市場
    內，以新臺幣2,200 元之代價，向真實姓名及年籍均不詳之
    成年人購得以中型高壓氣體鋼瓶為發射動力，仿步槍外型製
    造，可裝填8MM 彈丸（鋼珠）具殺傷力之空氣長槍1 支後，
    即非法持有之。嗣於96年6 月17日晚上8 時許，乙○○在高
    雄市小港區○○○路80之6 號住處後方空地整理該槍枝時，
    該槍枝突走火，鋼珠彈丸貫穿其右腳而受傷，經自行就醫後
    ，為警據報循線查獲，並於乙○○前開住處後方貨櫃屋房之
    草叢中，扣得該空氣槍1 枝（含瓦斯鋼瓶1瓶）。
二、案經高雄市政府警察局小港分局報告臺灣高雄地方法院檢察
    署檢察官偵查起訴。
    理  由
一、證據能力：本判決所引用之證據資料（詳後引證據），其中
    傳聞證據部分，縱無刑事訴訟法第159 條之1 至第159 條之
    4 或其他規定之傳聞證據例外情形，亦因被告、辯護人及檢
    察官或同意可作為證據使用，或未聲明異議，依刑事訴訟法
    第159 條之5 第1 項、第2 項之規定，本院審酌該證據作成
    之情況，認為適當，應得為證據。
二、上開犯罪事實，業據被告乙○○於本院審理中坦白承認（本
    院卷第52頁），復有扣案空氣槍可資佐證。又上開空氣槍經
    送鑑驗結果，認係仿步槍外型製造之空氣長槍，以銜接中型
    高壓氣體鋼瓶為發射動力，可發射直徑約8mm 彈丸，經試射
    測得鋼珠（直徑約8mm 、重20.9公克）之發射速度分別為
    208 、210 、208 公尺/ 秒，計算其動能分別為45.21 、
    46.08 、45.21 焦耳，單位面積動能分別為89.94 、91.68
    、89.94 焦耳/ 秒平方公分；關於殺傷力之定義：依據司法
    院秘書長81.6.11 秘台廳（二）字第06985 號函釋示：殺傷
    力的標準為在最具威力的適當距離，以彈丸可穿入人體皮膚
    肉層之動能為基準；關於殺傷力之相關數據：(1)美國軍醫總
    署定義：彈丸撞擊動能達58呎磅（約為78.6焦耳），則足以
    使人喪失戰鬥能力。(2)內政部警政署刑事警察局對活豬作射
    擊測試結果，彈丸單位面積動能達24焦耳/ 平方公分，則足
    以穿入豬隻皮肉層。(3)依日本科學警察研究所之研究結果，
    彈丸單位面積動能達20焦耳/ 平方公分則足以穿入人體皮肉
    層等情，有高雄縣政府警察局96年7 月3 日高縣警鑑字第09
    60080559號槍彈鑑定書（偵查卷第21頁、第22頁）附卷可稽
    。爰審酌扣案空氣槍之單位面積動能已超過78.6焦耳、24焦
    耳及20焦耳，足以穿入人體及豬隻皮肉層，並足使人喪失戰
    鬥能力。再者，被告於警詢及偵查中供稱：96年6 月17日晚
    上8 時許，其在沿海三路80-6號住處後面空地整理該空氣槍
    時，因槍枝走火，不慎打到其右腳，當場右腳被鐵珠貫穿血
    流不止，其因該腳傷痛的受不了，就將該槍丟棄，自行開車
    到高雄縣林園鄉建佑醫院就醫等語（警卷第2 頁；偵查卷第
    11頁）；核與證人即被告之妻鄭林春芳於警詢時證稱：看見
    被告腳受傷流血等語相符（警卷第4 頁）；復有建佑醫院96
    年6 月17日診斷證明書、病歷資料及被告受傷之照片（警卷
    第18頁、第23頁；本院卷第38頁至第43頁）。是被告確遭該
    空氣槍所擊發之鋼珠貫穿右足受傷甚明，則該空氣槍既均可
    輕易貫穿被告右足，顯見射擊力道之強，在最具威力之適當
    距離，應可穿透人體皮膚肉層故綜合上開說明，扣案空氣槍
    應具殺傷力。從而，被告自白核與事實相符，應堪採信，本
    件事證明確，被告犯行堪以認定。
三、又被告辯稱：在警察未鎖定其持有扣案空氣槍之前，已主動
    供出其持有該空氣槍，並請鄭林春芳帶同警察至其住處搜索
    ，起出該空氣槍，應符合刑法自首之要件等語。按刑法第62
    條所謂發覺，固非以有偵查犯罪權之機關或人員確知其人犯
    罪無誤為必要，而於對其發生嫌疑時，即得謂為已發覺；但
    此項對犯人之嫌疑，仍須有確切之根據得為合理之可疑者，
    始足當之，若單純主觀上之懷疑，要不得謂已發生嫌疑（最
    高法院72年台上字第641 號判例可資參照）。經查：證人即
    高雄市政府警察局小港分局偵查隊偵查佐吳文欽於本院審理
    時證稱：被告受槍傷至建佑醫院就醫，該醫院通報林園分局
    ，因案發地點非林園分局轄區，故轉通報小港分局，其接獲
    通報後即至案發現場，其到現場時，已有林園分局偵查隊及
    鑑識小組在場觀察及鑑識，其一到現場，林園分局偵查隊及
    鑑識小組人員即主動告知，在被告住處後方放置貨櫃空地之
    出入口，發現有一攤血跡，研判該處為第一現場，被告雖辯
    稱在散步時遭不明人士槍擊，但林園分局鑑識小組人員表示
    ，依據彈道係呈垂直線之情形，研判可能係被告自己槍擊成
    傷，並非遭人槍擊，鎖定被告持有該空氣槍，且槍枝可能就
    在附近，便分成2 組人，一組人去醫院探視傷者，另一組人
    在被告住處尋找槍枝，結果在貨櫃後面草叢找到該空氣槍，
    鄭林春芳並未提供其槍枝藏放地點。之後，其打電話給在建
    佑醫院之同事楊秋河告知槍已經找到了，楊秋河表示被告亦
    承認其持有該空氣槍等語明確（本院卷第63頁至第65頁）。
    又證人即高雄市政府警察局小港分局大林派出所警員黃和忠
    於本院審理時證稱：其是線上巡邏人員，接獲110 基地台通
    報有疑似槍擊案後，就與警員柯明泰前往建佑醫院，約於晚
    上9 時30分許到該醫院，林園分局警員已在醫院，在醫院時
    ，曾問被告問題，被告並未回答，且未告知其槍傷係如何造
    成，嗣後，派出所通知其找到該空氣槍，要其將被告請回派
    出所，被告在回派出所之途中亦未承認該空氣槍係其持有，
    亦未說明該槍傷如何造成，係在派出所製作筆錄時，被告才
    告知該空氣槍係伊所有，至於小港分局受理民眾報案紀錄處
    理情形欄部分，係柯明泰與其回到派出所後，由柯明泰製作
    ，且其並未參與被告沿海三路住處之槍枝搜索行動，搜索扣
    押筆錄係當時去搜索之人員將扣案物帶回派出所後，才由其
    製作搜索扣押筆錄，並非於搜索現場製作等語明確（本院卷
    第55頁至第61頁）。另被告亦於本院審理時供稱：當時係醫
    院報案，林園分局警員到達醫院後，其對於該分局警員詢問
    之問題，均不回答，但曾向林園分局警員表示係遭人槍擊，
    並要求向小港分局報案，待小港分局的警員到場，其才表示
    是被自己的空氣槍打傷，該空氣槍放在房子後面的空地等語
    （本院卷第68頁、第70頁）。且96年6 月17日晚上6 時許至
    10 時 許間，高雄縣政府警察局林園分局110 報案資料並無
    類似槍擊案件之報案資料，有高雄縣政府警察局林園分局96
    年10月11日高縣林警勤字第0960014339號函（本院卷第45頁
    ）附卷足憑。綜上所述，被告於林園分局警員到建佑醫院時
    ，並未向該分局警員坦承其持有該空氣槍，且當小港分局警
    員至案發現場及醫院之前，林園分局鑑識小組人員於案發現
    場從事鑑識時，即依槍擊彈道呈垂直線之確切根據，合理懷
    疑該槍擊案應係被告自己槍擊成傷，且鎖定該空氣槍應為被
    告所持有，是林園分局鑑識小組係有偵查犯罪權之人員，其
    於現場鑑識時，即依確切之根據得被告為犯罪嫌疑人之合理
    懷疑，故不論嗣後被告於建佑醫院，是否有向小港分局之到
    場員警承認其持有該空氣槍，被告均不符合自首之要件。
四、核被告所為，係犯槍砲彈藥刀械管制條例第8 條第4 項未經
    許可持有空氣槍罪。爰審酌被告未經許可，擅自持有具殺傷
    力之空氣槍，對於他人生命、身體以及社會治安造成潛在之
    危險與不安，實有可議，惟念及被告犯後坦承犯行，態度尚
    佳，且其所持有之空氣槍尚未用以犯案，及其持有時間、犯
    罪之動機、目的、手段，並參以被告前無犯罪科刑紀錄，有
    臺灣高雄地方法院檢察署刑案資料查註紀錄表及臺灣高等法
    院被告前案紀錄表在卷可考，素行尚可等一切情狀，量處如
    主文所示之刑，並審酌被告前揭情狀，就罰金刑部分，依刑
    法第42條第3 項規定，諭知如主文所示易服勞役之折算標準
    ，以資懲儆。至被告、辯護人固請求本院於法定刑度內，再
    行酌減被告之刑，惟按刑法第59條之得酌量減輕其刑者，必
    須犯罪另有特殊之原因與環境等情，而在客觀上足以引起一
    般同情，認為即予宣告法定最低度刑期猶嫌過重者，始有其
    適用，至於被告無前科、素行端正、子女眾多、家境貧困、
    肢體殘障、坦白犯行、犯罪所得低微、情節輕微或被告犯罪
    之動機、手段、犯罪後之態度等各種情狀，僅可為法定刑內
    從輕科刑之標準，不得據為酌量減輕之理由（最高法院28年
    度上字第1064號判例、45年度臺上字第1165號判例、51年度
    臺上字第899 號判例、91年度臺上字第733 號判決、94年度
    臺上字第9 號判決意旨參照）。從而，辯護人所稱被告有正
    當工作、年已63歲、槍枝未用於非法用途、事後坦承犯行等
    情節，均係刑法第57條所規定量刑之考慮標準，尚無從據為
    依刑法第59條減輕其刑之基礎，且本件亦無其他事證顯示被
    告犯罪另有特殊之原因與環境，致客觀上足以引起一般同情
    ，認宣告法定最低度刑期猶嫌過重之情事，是尚難遽依刑法
    第59條減輕其刑，併此敘明。
五、末查扣案具有殺傷力之空氣槍1 支（槍枝管制編號高鑑0000
    000000號，含配件瓦斯鋼瓶1 瓶），送驗結果業如前述，屬
    違禁物，不問屬於犯人與否，應依刑法第38條第1 項第1 款
    規定，宣告沒收。至扣案鋼珠2 顆部分，為一般使用之鋼珠
    ，既非違禁物，亦非該槍枝之附屬物，且非被告所有供犯罪
    所用之物，均爰不予以宣告沒收，附此敘明。
據上論斷，應依刑事訴訟法第299 條第1 項前段，槍砲彈藥刀械
管制條例第8 條第4 項，刑法第11條前段、第42條第3 項前段、
刑法第38條第1 項第1 款，判決如主文。
本案經檢察官丙○○到庭執行職務。
中　　華　　民　　國　　96　　年　　11　　月　　7　　日
                  刑事第十五庭  審判長法  官  方百正
                                      法  官  戴韻玲
                                      法　官  王碧瑩
以上正本證明與原本無異。
如不服本判決應於收受本判決後10日內向本院提出上訴書狀，並
應敘述具體理由，如未敘述上訴理由者，應於上訴期間屆滿後20
日內補提理由書狀於本院（均須按他造當事人之人數附繕本）「
切勿逕送上級法院」。
中　　華　　民　　國　　96　　年　　11　　月　　7 　　日
   　　　　　　　　　　　　　　　　　 書記官  蔡語珊
附錄本件論罪科刑法條：
槍砲彈藥刀械管制條例第8條
未經許可，製造、販賣或運輸鋼筆槍、瓦斯槍、麻醉槍、獵槍、
空氣槍或第4 條第1 項第1 款所定其他可發射金屬或子彈具有殺
傷力之各式槍砲者，處無期徒刑或5 年以上有期徒刑，併科新臺
幣1 千萬元以下罰金。
未經許可，轉讓、出租或出借前項所列槍枝者，處5 年以上有期
徒刑，併科新臺幣1 千萬元以下罰金。
意圖供自己或他人犯罪之用，而犯前二項之罪者，處無期徒刑或
7 年以上有期徒刑，併科新臺幣1 千萬元以下罰金。
未經許可，持有、寄藏或意圖販賣而陳列第1 項所列槍枝者，處
3 年以上10年以下有期徒刑，併科新臺幣700 萬元以下罰金。
